【裁判字號】    99,簡上,308
【裁判日期】    990831
【裁判案由】    減少價金等
【裁判全文】
臺灣臺北地方法院民事判決             99年度簡上字第308號
上  訴  人
即被上訴人  基泰建設股份有限公司
法定代理人  甲○○
訴訟代理人  劉炳烽律師
被上訴人
即上訴人    丙○○
訴訟代理人  乙○○
上列當事人間請求減少價金等事件，上訴人對於中華民國99年4
月8 日本院臺北簡易庭98年度北簡字第15240 號第一審民事簡易
判決提起上訴，本院於99年8月26日言詞辯論終結，判決如下：
    主      文
原判決關於命上訴人基泰建設股份有限公司給付新臺幣貳萬陸仟
元本息部分，及該部分假執行之宣告，暨命上訴人基泰建設股份
有限公司負擔訴訟費用之裁判均廢棄。
前開廢棄部分，上訴人丙○○在第一審之訴駁回。
上訴人丙○○上訴駁回。
第一、二審訴訟費用由上訴人丙○○負擔。
    事實及理由
一、上訴人（即被上訴人）丙○○起訴主張：伊於民國83年3 月
    18日向被上訴人基泰建設股份有限公司（下稱基泰公司）訂
    購坐落臺北市文山區○○○街210 巷39號房屋（下稱系爭房
    屋）一棟，雙方簽立預購柏克來房屋及土地買賣契約書（下
    稱系爭契約），系爭房屋已於84年8 月1 日交屋，詎交屋後
    始發現系爭房屋3 樓陽臺女兒牆內置有3 至5 公分厚度保麗
    龍，此為基泰公司之營造廠商未按常規施工、偷工減料之失
    誤，經估價該部分瑕疵修補費用為新臺幣（下同）26,000元
    ，又系爭房屋1 樓前庭院原約定長度為5.21公尺、寬度為5
    公尺，於施作完成後之實際長度只有4.4 公尺，較系爭契約
    所定之長度減少0.8 公尺（計算式：5.21－4.4 ＝0.8 ），
    面積共減少4 平方公尺（長度0.8 公尺寬度5 公尺＝面積
    4 平方公尺），1 樓前庭院係伊以高於其他住戶之價格向基
    泰公司購買，並約定由伊專用，非基泰公司無償贈與，依系
    爭契約第3 條約定，可知土地部分每平方公尺單價為112,89
    8 元（土地總面積1662.68 平方公尺持分10,000分之643
    ＝土地持分面積106.91平方公尺、土地總價12,070,000元
    土地持分面積106.91平方公尺＝112,898 元），故庭院面積
    減少4 平方公尺之價金應為451,000 元（112,898 元4 ＝
    451, 000元），上開缺失均於基泰公司交付系爭房屋前即已
    發生，爰依民法第227 條規定請求基泰公司給付前述金額等
    語。並聲明：基泰公司應給付477,000 元（26,000＋451,00
    0 ＝477,000 ）及自起訴狀繕本送達翌日起至清償日止，按
    年利率5 ％計算之利息。
二、被上訴人（即上訴人）基泰公司則以：系爭房屋3 樓陽臺女
    兒牆內雖因現場施工人員施作後疏失未拆除保麗龍，即以防
    水粉刷水泥鋪平再貼上磁磚，惟此並未違反建築技術規則，
    更無影響建築使用安全及結構安全，伊所為該部分給付並無
    物之瑕疵存在，或減少其價值之瑕疵，或減少其通常效用之
    瑕疵，並非不完全給付，縱認給付有減少其價值之瑕疵，或
    減少其通常效用之瑕疵，但減少之程度無關重要者，依民法
    第354 條第1 項規定，不得視為瑕疵，且上訴人丙○○所指
    女兒牆內存有保麗龍未取出乙節，係屬可補正之事項，依民
    法第213 條規定，丙○○應先請求為原狀之回復，不得逕行
    請求以金錢賠償其損害，且系爭房屋已於84年8 月1 日點交
    ，縱有上開瑕疵問題，迄今已超過13年，依修正前民法第36
    5 條第1 項規定，已逾6 個月之除斥期間。又系爭契約之買
    賣標的物為房屋（總面積約為66.46 坪）及房屋所占基地土
    地之應有部分持份，丙○○所指庭院為公用部分，係為約定
    專用，不在契約買賣標的物範疇內，依系爭契約內容，兩造
    並未就約定專用部分之面積為若干作何約定，伊已依約給付
    ，至於系爭房屋1 樓前庭院長度不足，係因前方道路有弧度
    所造成施作誤差，並不影響使用執照之發放，亦不可歸責於
    伊與現場施工人員，不構成不完全給付，因庭院約定使用面
    積之減少並非登記面積之減少，丙○○以系爭契約第2 條找
    補約定計算損害，顯有違誤等語，資為抗辯。並聲明：丙○
    ○之訴駁回。
三、原審判決基泰公司應給付丙○○26,000元及自起訴狀繕本送
    達之翌日即98年4 月16日起至清償日止，按年息百分之5 計
    算之利息，並駁回丙○○其餘之訴，兩造就原審判決其等敗
    訴部分各別提起上訴，丙○○上訴聲明為：(一)原判決不利於
    丙○○部分廢棄；(二)上開廢棄部分，基泰公司應再給付丙○
    ○451,000 元及自98年4 月16日起至清償日止，按年息百分
    之5 計算之利息。丙○○對基泰公司上訴之答辯聲明為：上
    訴駁回。基泰公司上訴聲明為：(一)原判決不利於基泰公司部
    分廢棄；(二)上開廢棄部分，丙○○在第一審之訴駁回。基泰
    公司對丙○○上訴之答辯聲明為：上訴駁回。
四、兩造不爭執之事實：
(一)、雙方於83年3 月18日簽定預購柏克來房屋及土地買賣契約書
    ，由丙○○向基泰公司訂購坐落臺北市文山區○○○街210
    巷39號房屋一棟，已於84年8 月1 日交屋，有系爭契約書影
    本在卷可稽（見原審卷第103-152 頁）。
(二)、丙○○之訴訟代理人即其夫乙○○於85年9 月21日向臺灣臺
    北地方法院檢察署（下稱臺北地檢署），就系爭房屋3 樓後
    方陽臺以保麗龍為材料建築牆壁，表面再貼磁磚偷工減料，
    對基泰公司負責人甲○○與德寶營造股份有限公司（下稱德
    寶公司）負責人陳偉明提出詐欺罪嫌之告訴，又驗收圖上所
    標示系爭房屋庭院長5.21公尺，惟實際僅有4.4 公尺，甲○
    ○、陳偉明及該建物建築師張昌明及黃潘宗另涉有偽造文書
    、詐欺罪嫌一併提出告訴，嗣經臺北地檢署檢察官為不起訴
    處分確定，有該署93年度偵續五字第3 號不起訴處分書影本
    一份在卷可參（見本院卷第6-12頁），並經本院調閱前揭偵
    察卷宗全部查核屬實。
五、兩造爭執之要點：
(一)、系爭房屋3 樓陽臺女兒牆內置有保麗龍，是否屬工法施作之
    瑕疵？
(二)、丙○○就系爭房屋1 樓前庭院長度不足，是否可請求損害賠
    償？
    茲就兩造爭點及本院得心證理由分述如下：
(一)、系爭房屋3 樓陽臺女兒牆內置有保麗龍，是否屬工法施作之
    瑕疵？
    丙○○主張基泰公司施作系爭房屋有頂樓女兒牆內置有保麗
    龍，不符合建築技術規則，該部分修繕費用為26,000元云云
    ，並提出現場照片及估價單等件附卷為憑（見原審卷第13-1
    4 頁），然為基泰公司所否認，依舉證責任之分配原則，自
    應由丙○○就系爭工程瑕疵部分負舉證之責；惟查：本院觀
    諸前述臺北地檢署93年度偵續五字第3 號不起訴處分書內容
    可知，依據該案檢察官至現場勘驗結果，該部分保麗龍覆蓋
    部分確僅在女兒牆下方約2 、30公分高度、3 至5 公分厚度
    處，範圍非廣，又德寶公司現場監工許景陽及陳仁崇於該案
    偵查時表示：系爭陽臺之女兒牆下方約30公分處，於施作時
    均先預留3 至5 公分之厚度以保麗龍披覆，之後再將保麗龍
    取出，以防水粉刷水泥補平再貼上磁磚，以避免接縫處漏水
    ，本件應係工人疏未將保麗龍拆除即防水粉刷並貼附磁磚，
    絕非惡意偷工減料，因為貼覆保麗龍之作法費工極多，德寶
    公司當不會為節省此些微材料，而浪費施作工資等語，由上
    可知陽臺女兒牆施作方式極為單純，僅需綁紮鋼筋、兩側封
    模灌漿即可，惟因女兒牆角隅接縫處常見有漏水之問題，德
    寶公司基於防水之考量，先用保麗龍在女兒牆下方30公分處
    作成一個凹槽，再將保麗龍取出，以防水材料塗布並粉刷水
    泥貼附磁磚，避免樓板面、女兒牆間之角隅接縫處漏水，足
    見前開增加一道貼附保麗龍之施工方式，係德寶公司依建築
    工程經驗所為，自難係為偷工減料所致，再依據該案被告陳
    偉明所提出李祖原建築師事務所設計之「國軍眷村工程臺中
    市大鵬三村案」圖號Ａ９－０７圖「屋頂防水收頭詳圖」
    ，亦有高30公分、深4 公分（與完成面之距離）之凹槽設計
    ，此核與系爭房屋3 樓陽臺女兒牆內置有保麗龍，保麗龍覆
    蓋部分在女兒牆下方約20-30 公分之高度、厚3-5 公分之情
    形大致相符，足見該施工方法為建築業界所常用，又因陽臺
    女兒牆並非結構或承重牆，依建築技術規則設計施工編第1
    條第7 項第3 款：「女兒牆高度在1.5 公尺以內」、第38條
    ：「設置於露臺、陽臺、室外走廊、室外樓梯、平屋頂及室
    內天井部份等之欄桿扶手高度，在二層以下者，不得小於1
    公尺，三層以上者，不得小於1.1 公尺，十層以上者，不得
    小於1.2 公尺」，均僅規範女兒牆之高度而已，前開德寶公
    司為求防水考量以保麗龍貼附3 至5 公分，致縮減女兒牆之
    厚度，然與結構安全並無影響，丙○○逕自認定陽臺女兒牆
    貼附保麗龍有不合建築常規之瑕疵，而將女兒牆面打除重新
    貼磁磚，恐係對施工方式認知之差異有關。丙○○既係主張
    系爭房屋3 樓陽臺女兒牆內貼附保麗龍有不合於建築常規之
    瑕疵，而非上開女兒牆造成有漏水之瑕疵（參見本院99年7
    月26日言詞辯論筆錄，卷第43頁），然其未能舉證證明基泰
    公司施作上開陽臺女兒牆工程時，有何未按常規施工、偷工
    減料之情事，復未能就其所提出之私文書即女兒牆估價單之
    真實性舉證以實其說，則其主張上開貼附保麗龍之缺失於基
    泰公司交付系爭房屋前即已發生，依民法第227 條之規定應
    給付伊系爭房屋3 樓陽臺女兒牆修補費用26,000元云云，難
    謂有據，尚難准許。
(二)、丙○○就系爭房屋1 樓前庭院長度不足，是否可請求損害賠
    償？
    丙○○雖以系爭契約所附之全區平面圖及使用執照圖影本為
    據（見原審卷第152 、17頁），主張約定由伊專用之前庭院
    長度不足，惟查：觀諸系爭契約中之全區平面圖中，並未註
    明庭院之尺寸，是於系爭契約訂立時，關於庭院長度並無明
    確之記載，復參酌德寶公司柏克來工地現場負責人杜啟禎於
    前述臺北地檢署偵查案件中證稱：一般建築工程施工會以建
    築物四面中之一面作為基準線往外放樣，放樣完成後再校核
    其他三面重要之點與地界線相對位置，如果與設計圖相符，
    即表示無誤，就會繼續施作，如果明顯不符，就會請示業主
    如何處理。本件柏克來工地建築物右面（即圖面右側）為一
    直線，故以右側為基準線往左放樣，放樣完成後再校核建築
    物四周方位，當時校核結果沒有問題，所以繼續施作，至於
    告訴人所指之庭院尺寸，因該處地界線係弧形，並未檢測，
    是告訴人提出後複測才發現，故竣工圖並未修正等語，可知
    原設計圖庭院尺寸雖標明5.21公尺，係直接以電腦繪圖作業
    標示長度而得，而非實際丈量，因庭院前方道路呈弧狀，而
    在施工放樣校核時復未檢出而修正使用執照之記載，以致發
    生丙○○之庭院長度與使用執照上所載不符，惟依照系爭契
    約第1 條約定：「甲方（即丙○○）向乙方（即基泰公司）
    預購座落臺北市○○區○○段一小段83地號土地壹筆上之柏
    克來第Ｈ戶，房屋總面積約陸陸點肆陸坪（包含室內、陽平
    臺、暸望臺、雨庇、露臺、共同使用設施及約定為本戶使用
    之停車空間）。連同本戶房屋所佔本基地土地應有持分。」
    、第2 條約定：「前條房屋總面積，其正確坪數俟工程完竣
    後，經地政機關登記完竣之房屋面積為準（露臺面積依地政
    機關規定辦理，若不能登記時，不計入誤差範圍內），如有
    誤差超過百分之壹時，應就超過或不足部份相互補貼價款。
    補貼之單價以本約所載之房地總價除以房屋總面積為準。」
    等文字，丙○○所買受包含公共設施之系爭房屋總面積應有
    66.46 坪，復依系爭房屋建物登記謄本所示（見原審卷第59
    -60 頁），可知已登記為丙○○所有之主建物總面積為125.
    58平方公尺、附屬建物總面積為35.9平方公尺（計算式：8.
    03平方公尺＋6.01平方公尺＋8.77平方公尺＋12.47 平方公
    尺＋0.62平方公尺＝35.9平方公尺）、共用部分總面積62.5
    169 平方公尺（計算式：1,159.87平方公尺539/10 000＝
    62.5169 平方公尺），則系爭房屋所有權總面積為223.9969
    平方公尺，折合計算為67.759坪（1 平方公尺＝0.3025坪）
    ，足見基泰公司就公共設施及房屋之面積及其所含項目等節
    均已依系爭買賣契約而為交付，並無債務不履行之情事，且
    以系爭房屋為預售屋之買賣而論，基泰建設公司既已依債務
    之本旨提出房地之交付及所有權之移轉，至於庭院長度雖較
    使用執照上所登記略為減少0.81公尺，惟保留該部分庭院專
    用權與共有物之約定分管相類，非屬建物或土地登記謄本之
    權利範圍，且依丙○○所減少部分，係因庭院相臨之建築線
    為弧形所致，其使用系爭房屋因此所受之影響微乎其微，亦
    非屬公共設施有故意重大欺瞞或建物本身面積有嚴重短少或
    重大品質不符之情形，因此本院認為此部分非屬瑕疵，基泰
    公司既已依系爭買賣契約中所約定之建物面積為給付，丙○
    ○依債務不履行之規定請求賠償451,000 元，自屬無據，亦
    難准許。
六、綜上所述，丙○○依據買賣契約瑕疵擔保責任之法律關係，
    主張基泰公司應給付477,000 元部分，為無理由，應予駁回
    ，原審為丙○○部分勝訴之判決，並依職權為假執行之宣告
    ，尚有未合，基泰公司上訴意旨就此部分指摘原判決不當，
    求予廢棄改判，為有理由，應由本院改判駁回丙○○在第一
    審之訴；至丙○○上訴請求基泰公司應再給付451,000 元部
    分，及請求廢棄第一審判決上開不應准許之部分，第一審判
    決經核均無不當，丙○○上訴意旨仍執陳詞指摘第一審判決
    此部分不當，聲明廢棄，並無理由，應駁回其上訴。
七、本件事證已臻明確，兩造其餘攻擊防禦方法及未經援用之證
    據，經本院斟酌後，認為均不足以影響本判決之結果，爰不
    一一論述。又丙○○既未能舉證證明基泰公司交付系爭房屋
    有何不完全給付之情事，則關於丙○○之請求權有無罹於時
    效而消滅，本院即無審究之必要，附此敘明。
八、據上論結，本件上訴人基泰建設股份有限公司之上訴為有理
    由，上訴人丙○○之上訴為無理由，依民事訴訟法第436 條
    之1 第3 項、第449 條第1 項、第450 條、第78條，判決如
    主文。
中    華    民    國    99    年    8     月    31    日
                  民事第四庭  審判長法  官  周祖民
                                    法  官  匡  偉
                                    法  官  鄧德倩
以上正本係照原本作成。
本判決不得上訴。
中    華    民    國    99    年    8     月    31    日
                                    書記官  林孔華

司法院資訊處製作；財團法人民間司法改革基金會備份。
